臺灣高雄地方法院民事裁定　　　　　100年度消債抗字第132號
抗　告　人　王鵬翔
代　理　人　邱揚勝律師
上列抗告人因消費者債務清理條例聲請免責事件，抗告人對於中
華民國100 年10月3 日本院100 年度消債聲字第92裁定提起抗告
，本院裁定如下：
    主  文
抗告駁回。
抗告程序費用新臺幣壹仟元由抗告人負擔。
    理  由
一、抗告意旨略以：抗告人之消費明細，除向各該銀行為預借現
    金外，其餘刷卡消費之商家雖係電信通訊、視聽娛樂、理容
    餐飲，然實則仍是刷卡折價獲取現金，以維日常生活所需，
    並非有任何恣意消費之浪費情事。另抗告人96年7 月間曾患
    有右膝關節腔積液、關節炎、左肩病，需長期休養，且抗告
    人因係家中獨子，父母因年邁、身體狀況不佳，無法工作，
    需靠抗告人扶養。又抗告人因金融海嘯失業近三年，自民國
    94年6 、7 月起至96年7 月22日止均無固定收入，嗣後於統
    益科技股份有限公司任職，然每月亦僅新台幣（下同）21,0
    00元，無力支付家中生活，不得不向民間電信通訊、視聽娛
    樂、理容餐飲之商家刷卡折價換現金，確無驕奢、浪費之情
    事，爰依法提起抗告，請求廢棄原裁定，並准抗告人免責等
    語。
二、按債務人有下列各款情形之一者，法院應為不免責之裁定，
    但債務人證明經普通債權人全體同意者，不在此限：一於7
    年內曾依破產法或本條例規定受免責；二隱匿、毀損應屬清
    算財團之財產，或為其他不利於債權人之處分；三捏造債務
    或承認不真實之債務；四因浪費、賭博或其他投機行為，致
    財產顯然減少或負擔過重之債務，而生開始清算之原因；五
    清算聲請前1年內，已有清算之原因，而隱瞞其事實，使他
    人與之為交易致生損害；六明知已有清算原因之事實，非基
    於本人之義務，而以特別利於債權人中之一人或數人為目的
    ，提供擔保或消滅債務；七隱匿、毀棄、偽造或變造帳簿或
    其他會計文件之全部或一部，致其財產之狀況不真確；八故
    意於財產及收入狀況說明書為不實之記載，或有其他故意違
    反本條例所定義務之行為，消費者債務清理條例（下稱消債
    條例）第134 條定有明文。又按消費者債務清理制度並非在
    使債務人恣意消費所造成之債務，轉嫁予債權人負擔，債務
    人免責制度，應在鼓勵勤勞誠實之債務人，而非縱容債務人
    奢侈浪費，倘債務人於聲請清算前之相當期間內，利用信用
    金融之機會，恣意為非屬通常生活所需之鉅額消費或作奢侈
    性、浪費性之消費，而不在意日後履行返還之能力，濫用消
    費者債務清理條例中之清算程序、免責制度以規避其應負擔
    之償還責任，自與消債條例之立法本旨有違。
三、經查：
  (一)本件抗告人於97年8 月27日向本院聲請更生，經本院於98年
    1 月21日裁定開始更生程序，惟因司法事務官逕予認可之更
    生方案經債權人萬泰商業銀行股份有限公司（下稱萬泰商業
    銀行）聲明異議，經本院以98年度事聲字第194 號裁定以抗
    告人每月償還金額尚有提高之可能廢棄更生方案，抗告人復
    明示無法提高清償成數，故本院以99年度消債清91號裁定開
    始清算程序，然因抗告人之清算財團之財產不足清償清算程
    序費用，本院以99年度司執消債清字第94號終止清算程序確
    定，抗告人遂向本院聲請為免責裁定，經本院以100 年度消
    債聲字第92號裁定以抗告人積欠債務實係源於個人先前奢侈
    、浪費之行為，長期以來未能適度減少非必要支出以致不斷
    累積債務，終至難以負擔之程度，認抗告人有消費者債務清
    理條例第134 條第4 款之事實不予免責在案，經本院依職權
    調取全案卷宗核閱無訛。
  (二)抗告人為64年出生，名下僅有83年出廠125CC 機車一部，薪
    資所得93年度共計331,837 元，平均每月27,653元；94年度
    共計380,889 元，平均每月31,741元；95年度共計47,763元
    ，平均每月3,980 元；96年度共計101,558 元，平均每月
    8,46 3元，有高雄市國稅局各類所得資料清單及抗告人出具
    之切結書在卷可稽（見消債聲卷第115 頁至第116 頁、消債
    更卷第23頁至第24頁、司執消債清第60頁）。觀諸各債權人
    提出之陳報狀暨消費明細等資料，抗告人自91年至95年間之
    消費概況如下：
    1.萬泰銀行：自91至95年1月間預借現金合計423,000元。
    2.中國信託銀行：92年5 月29日預借現金35,000元、94年4
      月22日預借現金14,000元；另有多筆信用卡刷卡消費明細
      ：巧藝美容材料行17,600元、北國之春理容院1,800 元、
      好樂迪KTV 3,003 元、XO KTV 5,600元、茱莉亞精品店15
      ,000元、神采飛揚KTV 3,146 元、金生金世卡拉OK 7,000
      元、92年5 月30日家樂福高雄愛河店單筆消費60,680元。
    3.匯豐銀行：92年6 月2 日預借現金40,000元、92年12月24
      日預借現金17,000元；92年6 月至12月刷卡消費：北國之
      春理容院1,800 元、佶莉大飯店2,300 元、巧藝美容材料
      行6,800 元。
    4.大眾銀行：92年3 月至94年12月間以現金卡預借現金共18
      4,900 元，91年5 月至94年1 月間以信用卡預借現金共75
      ,500元；92年2 月至94年1 月刷卡消費：巧藝美容材料行
      8,800 元，和信電訊8,743 元，錢櫃高雄一店2,128 元。
    5.新光銀行：94年6 月21日、94年10月2 日預借現金共26,0
      00元；94年4 月11日巧藝美容材料行2,200 元、94年月遠
      傳電信5,274 元、94年9 月29日、11月28日和信電訊3,49
      0 元、4,940 元。
    6.台北富邦銀行：95年1月23日預借現金40,000元。
    7.兆豐銀行：92年11月9 日預借現金12,900元、93年3 月17
      日預借現金10,000元、93年12月7 日預借現金7,000 元；
      93年3 月19日佶莉大飯店刷卡消費2,300 元、93年5 月13
      日臺灣大哥大4,730 元、93年8 月3 日、93年12月4 日、
      93年3 月31日和信電訊2,317 元、3,292 元、4,459 元。
    8.國泰世華銀行：91年11月13日預借現金1,000 元、92年10
      月9 日預借現金10,000元、93年9 月27日至10月25日預借
      現金19,000元；91年至95年1 月間巧藝美容材料行刷卡消
      費共26,400元，金生金世卡拉OK共6,900 元、泛亞電信2,
      598 元、和信電訊共計27,324元、遠傳電信1,497 元、夜
      星茶行1,650 元、酒妻大現小吃店6,820 元、香榭賓館共
      計4,600 元、董事長餐廳1,400 元、舊情綿綿美容名店1,
      800 元、海派視聽歌唱7,000 元、博新小吃部10,000元、
      益青商行13,986元、寶華旅行社68,400元。
  (三)參酌前開消費明細，刷卡內容多為電信通訊、視聽娛樂、
      理容餐飲等非屬民生必需之娛樂性消費，且每筆金額動輒
      數千元，已屬逾越日常生活必要。且上開借貸及消費行為
      長達數年，顯非特殊、突發事故之不得已、不可預料開銷
      ，而屬抗告人過度消費之習慣甚明。另抗告人於93年度平
      均每月收入達27,653元，94年度平均每月收入更達31,741
      元，卻仍有預借現金及為不必要之消費支出之情事，堪認
      抗告人自93年即知悉收入不敷支出，卻不思撙節開銷，據
      實控制支出，避免不必要之花費以降低負債，足認係因奢
      侈、浪費之行為而導致負擔過重之債務。抗告人雖主張係
      因疾病需長期休養，復因需扶養父母，以致無力負擔家中
      支出，不得不以刷卡換現金之方式支應生活所需云云，但
      未據抗告人提出任何證據釋明，且抗告人自93、94年間有
      正常收入時起即有恣意消費之情事，尚難認當時係為生活
      所需而刷卡換現金。況縱令所稱屬實，抗告人於多次預借
      現金，信用貸款負債累累，無其他預定收入情形下，理應
      謹慎消費、撙節開支，節省生活非必要性開支以求致力還
      款於各債權人，卻仍以刷卡換現金等方式以債養債，此無
      異係以迂迴之方式規避金融機構對於現金借貸之風險控管
      ，致使債務持續累積，將自身財務風險轉由債權銀行承擔
      ，亦屬浪費、投機之行為無疑，故抗告人此部分之主張，
      並不足取。準此，本院參酌上開抗告人之收入及支出情形
      ，並佐以前揭消費明細等資料，堪認抗告人確有「因浪費
      、賭博或其他投機之行為，致財產顯然減少或負擔過重之
      債務，而生開始清算之原因」情形存在。
四、綜上所述，抗告人確因浪費致負擔過重之債務，而生開始清
    算之原因，其大量預借現金及消費行為，絕大多數均非生活
    必要之支出，而屬浪費或其他投機行為之性質，對於清算之
    原因有可歸責性，該當消費者債務清理條例第134 條第4 款
    所稱：「因浪費、賭博或其他投機行為，致財產顯然減少或
    負擔過重之債務」之不免責事由，且亦未得抗告人之普通債
    權人全體之同意，准以清算免責，自應為不免責之裁定。從
    而，原審裁定不予免責，核無違誤，抗告意旨指摘原裁定不
    當，求予廢棄更為裁定，為無理由，應予駁回。
五、據上論結，本件抗告為無理由，依消費者債務清理條例第15
    條，民事訴訟法第495 條之1 第1 項、第449 條第1 項、第
    95條、第78條，裁定如主文。
中    華    民    國   100    年    12    月    28    日
                  民事第三庭審判長法  官  黃宏欽
                                  法  官  謝宗翰
                                  法  官  黃宣撫
上為正本係照原本作成。
對本裁定除有涉及法律見解且具有原則上之重要性者外，不得再
抗告。如提再抗告，應於裁定送達後十日內，以書狀向本院提出
再抗告，並繳納再抗告費新台幣1000元。
中    華    民    國   100    年    12    月    28    日
                                  書記官  鄭倩